【裁判字號】    97,上訴,1809
【裁判日期】    970912
【裁判案由】    違反毒品危害防制條例
【裁判全文】
臺灣高等法院臺中分院刑事判決        97年度上訴字第1809號
上  訴  人
即  被  告  甲○○
上列上訴人因違反毒品危害防制條例案件，不服臺灣臺中地方法
院九十七年度訴字第一五七一號中華民國九十七年五月三十日第
一審判決（起訴案號：臺灣臺中地方法院檢察署九十七年度毒偵
字第一四八０號），提起上訴，本院判決如下：
    主  文
上訴駁回。
    理  由
一、按「不服地方法院之第一審判決而上訴者，應向管轄第二審
    之高等法院為之。上訴書狀應敘述具體理由。上訴書狀未敘
    述上訴理由者，應於上訴期間屆滿後二十日內補提理由書於
    原審法院。逾期未補提者，原審法院應定期間先命補正。」
    、「第二審法院認為上訴書狀未敘述理由或上訴有第三百六
    十二條前段之情形者，應以判決駁回之。」刑事訴訟法第三
    百六十一條、第三百六十七條前段分別定有明文。又同法第
    三百七十二條規定：「第三百六十七條之判決及對於原審諭
    知管轄錯誤、免訴或不受理之判決上訴時，第二審法院認其
    為無理由而駁回上訴，或認為有理由而發回該案件之判決，
    得不經言詞辯論為之。」。
二、依刑事訴訟法第三百五十條、第三百六十一條、第三百六十
    二條、第三百六十七條規定，不服地方法院之第一審判決而
    上訴者，須提出上訴書狀，並應敘述具體理由，為上訴必備
    之程式；其所提出之書狀未敘述上訴理由，或僅曾以言詞陳
    述上訴理由者，均應於上訴期間屆滿後二十日內補提理由書
    於第一審法院。第一審法院經形式審查，認逾期未補提上訴
    理由者，應定期間先命補正；逾期未補正者，為上訴不合法
    律上之程式，應以裁定駁回。倘已提出上訴理由，但所提非
    屬具體理由者，則由第二審法院以上訴不合法律上之程式，
    判決駁回。而所謂具體理由，必係依據卷內既有訴訟資料或
    提出新事證，指摘或表明第一審判決有何採證認事、用法或
    量刑等足以影響判決本旨之不當或違法，而構成應予撤銷之
    具體事由，始克當之（例如：依憑證據法則具體指出所採證
    據何以不具證據能力，或依憑卷證資料，明確指出所為證據
    證明力之判斷如何違背經驗、論理法則）；倘僅泛言原判決
    認定事實錯誤、違背法令、量刑失之過重或輕縱，而未依上
    揭意旨指出具體事由，或形式上雖已指出具體事由，然該事
    由縱使屬實，亦不足以認為原判決有何不當或違法者（例如
    ：對不具有調查必要性之證據，法院未依聲請調查亦未說明
    理由，或援用證據不當，但除去該證據仍應為同一事實之認
    定），皆難謂係具體理由，俾與第二審上訴制度旨在請求第
    二審法院撤銷、變更第一審不當或違法之判決，以實現個案
    救濟之立法目的相契合，並節制濫行上訴（最高法院九十七
    年度臺上字第八九二號判決意旨可資參照）。
三、經查，本案上訴人即被告甲○○（下稱被告）不服原審判決
    提起上訴，其上訴狀所載理由，係以：被告對於原審九十七
    年度訴字第一五七一號判決毫無異議，但被告於此案判決後
    ，又於九十七年六月一日遭警方採尿送驗，於警詢時亦坦承
    有再施用第一級毒品海洛因一次，請求二案是否能以集合犯
    之犯意合併處罰云云。按所謂「集合犯」，係指立法者所制
    定之犯罪構成要件中，本即預定有數個同種類行為而反覆實
    行之犯罪而言，故是否集合犯之判斷，客觀上應斟酌法律規
    範之本來意涵、實現該犯罪目的之必要手段、社會生活經驗
    中該犯罪必然反覆實行之常態及社會通念等；主觀上則視其
    反覆實施之行為是否出於行為人之單一犯意，並秉持刑罰公
    平原則，加以判斷之。稽以行為人施用毒品之原因，不一而
    足，其多次施用毒品之行為，未必皆出於行為人之一個犯意
    決定；且觀諸毒品危害防制條例第十條第一項、第二項施用
    毒品罪之構成要件文義，實無從憑以認定立法者本即預定該
    犯罪之本質，必有數個同種類行為而反覆實行之集合犯行，
    故施用毒品罪，難認係集合犯。又刑法於九十四年二月二日
    修正公布，刪除第五十六條所定之連續犯之規定，自九十五
    年七月一日施行。而基於概括犯意連續多次施用毒品之行為
    ，於刑法修正刪除連續犯規定之前，均依連續犯論以一罪。
    此次刑法第五十六條修正理由之說明謂：「對繼續犯同一罪
    名之罪者，均適用連續犯之規定論處，不無鼓勵犯罪之嫌，
    亦使國家刑罰權之行使發生不合理之現象。」、「基於連續
    犯原為數罪之本質及刑罰公平原則之考量，爰刪除有關連續
    犯之規定」等語，即係將本應各自獨立評價之數罪，回歸本
    來就應賦予複數法律效果之原貌。就刑法修正施行後多次施
    用毒品之犯行，採一罪一罰，始符合立法本旨。因此，刑法
    修正施行後多次施用毒品之犯行，除符合接續犯之要件外，
    則應一罪一罰，合併定其應執行之刑。亦即於刑法修正前後
    ，均不認毒品危害防制條例第十條所定之施用毒品罪為集合
    犯（此有最高法院九十六年度臺上字第六九六二號、第六一
    一三號、第六０四八號、第五六一五號判決可資參照）。原
    審判決適用法律並無違誤之處，被告所提出之理由，尚不足
    以認為原審判決有何不當或違法之處。
四、綜上所述，本院認原審判決認事用法並無違法或不當之處，
    量刑亦屬妥適，被告上訴理由並未依據卷內既有訴訟資料或
    提出新事證，指摘或表明第一審判決有何採證認事、用法或
    量刑等足以影響判決本旨之不當或違法，而構成應予撤銷之
    具體事由，自非屬得上訴第二審之具體理由。依上揭法律規
    定及判決意旨，被告提起之第二審上訴不合法律上程式，爰
    不經言詞辯論，判決駁回上訴。
據上論斷，應依刑事訴訟法第三百六十七條前段、第三百七十二
條，判決如主文。
中    華    民    國    97    年    9     月    12    日
            刑事第五庭  審判長法  官  趙  春  碧
                              法  官  何  秀  燕
                              法  官  楊  真  明
上列正本證明與原本無異。
如不服本判決應於收受送達後十日內向本院提出上訴書狀，其未
敘述上訴之理由者並得於提起上訴後十日內向本院補提理由書（
均須按他造當事人之人數附繕本）。
                              書記官  劉  柯  裕
中    華    民    國    97    年     9    月    15    日


司法院資訊處製作；財團法人民間司法改革基金會備份。
